【裁判字號】    92,訴,672
【裁判日期】    921009
【裁判案由】    著作權法
【裁判全文】
台灣板橋地方法院刑事判決                          九十二年度訴字第六七二號
    公  訴  人  台灣板橋地方法院檢察署檢察官
    被      告  龍虎獅窯業股份有限公司
    代  表  人  甲○○
    被      告  乙○○
右列被告因違反著作權法案件，經檢察官提起公訴（九十一年度偵字第一二七三七、
二二三二二號），本院判決如左：
    主  文
龍虎獅窯業股份有限公司其他從業人員因執行業務，犯意圖營利而以重製之方法侵害
他人之著作財產權之罪，科罰金新台幣貳拾萬元。
乙○○法人之其他從業人員連續意圖營利而以重製之方法侵害他人之著作財產權，處
有期徒刑陸月，如易科罰金，以佰元折算壹日。扣案如附表所列之物均沒收之。
    事  實
一、乙○○為台北縣鶯歌鎮○○路八十五巷一號「龍虎獅窯業股份有限公司」之實際
    負責人（該公司登記名義負責人為甲○○，另經台灣板橋地方法院檢察署檢察官
    不起訴處分，下稱龍虎獅公司）。為法人之其他從業人員，緣明知如附圖一、二
    所示之圖樣均係他人享有著作財產權之美術著作（如附圖一所示之「HELLO KITT
    Y」 圖樣係日商「三麗鷗股份有限公司」（下稱三麗鷗公司）享有著作財產權，
    如附圖二所示之「MASHIMARO」圖樣，則為韓商「斯爾酷娛樂有限公司」（下稱
    斯爾酷公司）所享有著作財產權之美術著作），竟基於意圖營利之概括犯意，自
    民國（下同）九十年十二月間起，受年籍姓名不詳綽號「阿元」、「阿忠」之成
    年男子委託，而未經三麗鷗公司與斯爾酷公司之同意或授權，先後以委託年籍姓
    名不詳綽號「國基」之成年男子所製造之模具，在龍虎獅公司以白雲土開模重製
    「HELLO KITTY」 樣式之陶瓷撲滿，復自九十一年二月間起，又以同一方式連續
    重製「MASHIMARO」 樣式之陶瓷撲滿，再以每個新台幣（下同）二十五元至一百
    元不等之價格出售予不特定人，而以重製之方法，因之侵害三麗鷗公司、斯爾酷
    公司之著作財產權。嗣於九十一年三月二十六日在龍虎獅公司內經警查獲，並扣
    得仿冒「HELLO KITTY」之陶瓷模具共二十二個、陶瓷成品共三百四十九個、半
    成品共三百三十四個、「MASHIMARO」之陶瓷模具共二十八個、陶瓷成品共四百
    六十八個及半成品共二百八十個。
二、案經被害人三麗鷗公司及斯爾酷公司訴由法務部調查局台北縣調查站移送台灣板
    橋地方法院檢察署檢察官偵查起訴。
    理  由
一、訊據被告乙○○對於上述時、地製造貓及兔子形狀陶瓷撲滿之事實並不否認；惟
    矢口否認有何違反著作權法之犯行，並辯稱：伊於八十一年間即接受製作貓、兔
    子形狀之陶瓷撲滿，但伊所生產之產品與前開「HELLO KITTY」、「MASHIMARO」
    樣式並不同云云。經查：告訴人三麗鷗公司與斯爾酷公司分別就「HELLO KITTY
    」、「MASHIMARO」 圖樣享有美術著作財產權，此業經告訴代理人許樹欣律師指
    陳在卷，並有海外著作權登錄及智慧產權登記簿附卷可稽。又觀之查扣時所拍攝
    二本相片以觀，被告所製造之陶瓷撲滿樣式，與上開告訴人三麗鷗公司與斯爾酷
    公司享有著作財產權之美術著作（「HELLO KITTY」、「MASHIMARO」）並無二致
    。況被告所製作之貓與兔子形狀陶瓷撲滿之樣式，亦與一般所見之貓與兔子形狀
    並不相同；再被告辯以伊於八十一年間即已接受製作，並提出銷售簿為證，然此
    銷售簿，並不足以證明被告於八十一年間所製作之物品，即係與為警查扣之物品
    相同，此外並有如事實欄所載之物扣案可資佐證。再本案平面美術著作轉變為立
    體形式，是否構成著作權法之犯罪，依照台（83）內著字第八三０三七九三號解
    釋令函意旨略以：若以立體形式單純再現平面美術著作之內容者，如以小鴨卡通
    圖案製成小鴨玩具（立體物），且該玩具再現小鴨卡通圖之著作內容，即為著作
    權法第三條第一項第五款所定「重製」之行為，該小鴨玩具（立體物）即屬平面
    美術著作之重製物。再被告於調查及偵訊筆錄中，凡提及系爭陶瓷製品時，即稱
    其為「HELLO KITTY」 及賤兔，足見被告乙○○早知此乃他人之著作物，況依被
    告於本院審理時所提出之刑事答辯狀中所附之比較圖觀之，與告訴人所申請登錄
    之著作權圖樣，除些微之變化（如HELLO KITTY左耳之蝴蝶結改成花並加上嘴巴
    ，「賤兔」結一紅色蝴蝶結）外，幾近相同，足可認為此乃單純重現告訴人之美
    術著作，而為告訴人美術著作之重製物至明。是以被告所辯各節，要屬飾卸諉責
    之詞，顯不可採。罪證明確，被告犯行洵堪認定。
二、核被告乙○○所為，係犯著作權法第九十一條第二項及同法第九十三條第三款、
    第八十七條第二款之罪。又被告行為後，著作權法於九十二年七月九日修正公布
    ，並於同年月十一日生效施行，修正前之著作權法第九十一條第二項，修正後為
    第九十一條第一項，另同法第九十三條第三款，修正後為第九十三條第一項第二
    款，且法定本刑亦較修正前為輕，依刑法第二條第一項規定自應適用裁判時之新
    ，即修正後之著作權法第九十一條第一項與第九十三條第一項第二款之罪；另被
    告龍虎獅公司因其他從業人員即被告乙○○執行業務，犯著作權法第九十一條第
    一項規定之罪，依著作權法第一百零一條第一項規定，對被告龍虎獅公司亦處以
    同法第九十一條第一項之罰金。又被告乙○○上開先後多次犯行，均時間緊接，
    且犯罪構成要件相同，顯係基於概括犯意反覆為之，為連續犯，應各以一罪論，
    並依法加重其刑。再被告乙○○所犯上開二罪間，有方法、結果之牽連關係，應
    從一以著作權法第九十一條第一項之重罪處斷。爰審酌被告乙○○之品行、智識
    程度及被告乙○○犯罪之牟利目的、未經授權即擅自重製他人享有著作財產權之
    「HELLO KITTY」、「MASHIMARO」之美術著作之手段、對著作權人所生危害、行
    為時間之長短以及被告乙○○犯罪後態度與被告龍虎獅公司因被告乙○○擅自重
    製他人美術著作而獲利之情形、嚴重破壞我國保護智慧財產權之國際形象及對於
    他人無體財產權的尊重等一切情狀，各量處如主文所示之刑，並就被告乙○○部
    分諭知易科罰金之折算標準，以示懲儆。至扣案如附表所列之物，均係被告等所
    有供本件犯罪所用之物，應依法予以宣告沒收。
據上論斷，應依刑事訴訟法第二百九十九條第一項前段，修正後著作權法第九十一條
第一項、第九十三條第一項第二款、第一百零一條第一項，刑法第二條第一項、第十
一條前段、第五十六條、第五十五條、第四十一條第一項前段、第三十八條第一項第
二款，罰金罰鍰提高標準條例第二條，判決如主文。
本案經檢察官蘇揚旭到庭執行職務
中    華    民    國    九   十   二    年    十      月      九        日
                            台灣板橋地方法院刑事第四庭
                                法  官  潘  長  生
右正本證明與原本無異。
如不服本判決，應於判決送達後十日內向本院提出上訴狀 (應附繕本) ，上訴於臺灣
高等法院。
                                書記官  陳  蒼  仁
中    華    民    國    九   十   二    年    十      月      十四      日
附錄本案論罪科刑法條
著作權法第八十七條
有左列情形之一者，除本法另有規定外，視為侵害著作權或製版權：
一、以侵害著作人名譽之方法利用其著作者。
二、明知為侵害著作權或製版權之物而散布或意圖散布而陳列或持有或意圖營利而交
    付者。
三、輸入未經著作財產權人或製版權人授權重製之重製物或製版物者。
四、未經著作財產權人同意而輸入著作原件或其重製物者。
五、明知係侵害電腦程式著作財產權之重製物而仍作為直接營利之使用。
著作權法九十一條：
擅自重製他人之著作者，處六個月以上三年以下有期徒刑，得併科新臺幣二十萬元以
下罰金；其代為重製者亦同。
意圖銷售或出租而擅自重製他人著作者，處六個月以上五年以下有期徒刑，得併科新
臺幣三十萬元以下罰金。
著作權法第九十一條：（新）
擅自以重製之方法侵害他人之著作財產權者，處六月以上三年以下有期徒刑，得併科
新臺幣二十萬元以下罰金。
意圖銷售或出租而擅自以重製之方法侵害他人之著作財產權者，處六月以上五年以下
有期徒刑，得併科新臺幣三十萬元以下罰金。
著作權法第九十三條：
有左列情形之一者，處二年以下有期徒刑，得併科新臺幣十萬元以罰金：
一、侵害第十五條至第十七條規定之著作人格權者。
二、違反第七十條規定者。
三、以第八十七條各款方法之一侵害他人之著作權者。
附              表
一、仿冒「HELLO KITTY」之陶瓷模具共二十二個、陶瓷成品共三百四十九個、半成
    品共三百三十四個。
二、仿冒「MASHIMARO」之陶瓷模具共二十八個、陶瓷成品共四百六十八個及半成品
    共二百八十個。


司法院資訊處製作；財團法人民間司法改革基金會備份。
